臺灣高等法院臺南分院刑事判決　　　　 96年度上訴字第557號
上　訴　人　臺灣雲林地方法院檢察署檢察官
被　　　告　乙○○
　　　　　　　　　　（現另案於臺灣雲林第二監獄執行中）
被　　　告　甲○○
被　　　告　戊○○
　　　　　　　　　　（現於臺灣雲林第二監獄執行中）
被　　　告　丁○○
上列上訴人因被告等違反毒品危害防制條例案件，不服臺灣雲林
地方法院96年度訴字第45號中華民國96年4月10日第一審判決（
起訴案號：臺灣雲林地方法院檢察署95年度偵字第3435、3547、
3548、3549、3550、3555號），提起上訴，本院判決如下：
    主  文
上訴駁回。
    理  由
一、本件聲請簡易判決處刑意旨略以：被告乙○○、甲○○與同
    案被告丙○○3人（業經判決確定在案），自民國95年4月底
    起，共同承租位在雲林縣虎尾鎮穎川里頂湳282之3號J室之
    套房，供作施用第二級毒品安非他命之場所，並由被告乙○○、甲○○、戊○○、丁○○及同案被告丙○○共同集資，
    推由被告乙○○或同案被告丙○○外出購買甲基安非他命，
    購得後再依集資比例取得甲基安非他命，各自保管。惟於95
    年6月5日上午，在上址租屋處內，被告乙○○、甲○○、戊○○及丁○○竟相互無償提供第二級毒品甲基安非他命給他
    人及同案被告丙○○施用。因認被告乙○○、甲○○、戊○○及丁○○均涉有毒品危害防制條例第8條第2項之轉讓第二
    級毒品罪嫌。（至聲請簡易判決處刑書另記載被告乙○○、
    甲○○、戊○○及丁○○自95年4月底起迄95年6月5日為警
    查獲止，在上址租屋處，互相無償轉讓第二級毒品甲基安非
    他命施用至少1次乙節，業經蒞庭檢察官於原審陳明此部分
    犯罪事實不明確，減縮此部分之犯罪事實，不請求審判（見
    原審卷第100頁背面）。是此部分之犯罪事實，自屬未經檢
    察官請求審判，法院自無庸加以審酌，併予敘明）
二、按犯罪事實應依證據認定之，無證據不得認定犯罪事實。又
    不能證明被告犯罪者，應諭知無罪之判決，刑事訴訟法第15
    4條第2項、第301條第1項分別定有明文。次按認定不利於被
    告之事實，須依積極證據，苟積極證據不足為不利於被告事
    實之認定時，即應為有利於被告之認定。再事實之認定應憑
    證據，如未能發現相當證據，或證據不足以證明，自不能以
    推測或擬制之方法，以為裁判基礎；另認定犯罪事實所憑之
    證據，雖不以直接證據為限，間接證據亦包括在內，然無論
    直接或間接證據，其為訴訟上之證明，須於通常一般之人均
    不致於有所懷疑，而得確信其為真實之程度者，始得據之為
    有罪之認定，倘其證明尚未達到此一程度，而有合理性懷疑
    之存在時，即無從為有罪之認定（最高法院30年上字第816
    號、30年上字第1831號、40年臺上字第86號及76年臺上字第
    4986號判例參照）。又刑事訴訟法第161條已於91年2月8日
    修正公布，其第1項規定：檢察官就被告犯罪事實，應負舉
    證責任，並指出證明之方法。因此，檢察官對於起訴之犯罪
    事實，應負提出證據及說服之實質舉證責任。倘其所提出之
    證據，不足為被告有罪之積極證明，或其指出證明之方法，
    無從說服法院以形成被告有罪之心證，基於無罪推定之原則
    ，自應為被告無罪判決之諭知（最高法院92年臺上字第128
    號判例參照）。按施用毒品者關於其毒品來源之陳述常有瑕
    疵，且證明力較為薄弱，倘有其他證據可補正其陳述上之瑕
    疵，或與該陳述相印證，即足補強該陳述之證明力，當可使
    法院得以獲得認定被告有罪之較強力心證。此在轉讓毒品之
    情形，亦是如此，除施用毒品者其陳述之憑信性本不及於一
    般人，法律復規定因施用毒品者其供出來源而破獲者得減輕
    其刑，故其有為偵查機關誘導、或為邀輕典而為不實之陳述
    之可能，其陳述之真實性自有合理之懷疑。是以施用毒品者
    關於其毒品來源之陳述，必須有補強證據佐證，以擔保其供
    述之真實性，俾貫徹刑事訴訟無罪推定及嚴格證明之基本原
    則。而所謂補強證據，係指其他有關證明施用毒品者之關於
    毒品來源之陳述真實性之相關證據而言，即必須與施用毒品
    者關於毒品來源之陳述，具有相當程度之關連性，而足使一
    般人對施用毒品者關於毒品來源之供述，並無合理之懷疑存
    在，而得確信其為真實，始足當之。
三、訊據被告乙○○、甲○○、戊○○及丁○○均堅決否認有何
    轉讓第二級毒品甲基安非他命之事實，被告乙○○辯稱：是
    自己吸食自己的，沒有分給別人吸食等語。被告甲○○辯稱
    ：只有自己吸食而已等語。被告戊○○辯稱：只有自己吸食
    而已等語。被告丁○○辯稱：當時沒有東西，只有玻璃球而
    已等語。
四、本件檢察官認為被告乙○○、甲○○、戊○○及丁○○互相
    轉讓第二級毒品給他人，無非以被告乙○○、甲○○、戊○○、丁○○及同案被告丙○○等人之自白及偵查中之供證、
    搜索扣押筆錄、扣押物品目錄表、驗尿報告及扣案玻璃球、
    分裝袋等資為論據。惟查：
  (一)被告乙○○及甲○○均否認有與同案被告丙○○共同承租雲
    林縣虎尾鎮穎川里頂湳282之3號J室套房，且該套房係丙○○獨自承租乙節，亦據同案被告丙○○供明在卷，核與被告
    乙○○及甲○○所為抗辯相符。此外，檢察官並未提出任何
    有關何人承租該套房之其他證據，則檢察官認為該租屋處係
    被告乙○○、甲○○與丙○○3人共同承租，尚屬無據。
  (二)就被告乙○○轉讓甲基安非他命部分：
  1.經查，此部分除同案被告丙○○於95年8月8日偵查中證述「
    我有跟乙○○要過1次安非他命、我跟乙○○何時要過安非
    他命我忘記了，是在租屋處施用」（95年度偵字第3555號卷
    第10頁）外，並無其他佐證乙○○有提供甲基安非他命給他
    人施用之情形，惟同案被告丙○○嗣後立即改證稱：「我有
    向乙○○要過安非他命，但沒要到」乙情（見同卷第11頁）
    ，其證述前後反覆不一，已見瑕疵。
  2.至共同被告戊○○於95年8月28日偵查中固證述「大家有安
    非他命都放在一起，不會分是誰的…，有的都會自己拿出來
    給大家用，不會問是誰的，…乙○○的安非他命也會分給大
    家用」（95年度偵字第3547號卷第16頁至第17頁），惟其並
    未明確指證被告乙○○轉讓毒品之時、地、方式等具體內容
    ，且參酌同案被告丙○○及共同被告戊○○之後於原審審理
    經以證人身分接受詰問時，均改稱被告乙○○並未無償轉讓
    毒品供他人施用等語明確。
  3.綜上，顯難僅憑同案被告丙○○及共同被告戊○○上述偵查
    中具瑕疵之證述，遽行推被告乙○○犯罪。
  (三)就被告甲○○轉讓甲基安非他命部分：
  1.經查，此部分除共同被告戊○○於95年8月28日偵查中證述
    「大家有安非他命都放在一起，不會分是誰的…，有的都會
    自己拿出來給大家用，不會問是誰的，…甲○○的安非他命
    也會分給大家用」（95年度偵字第3547號卷第16頁至第17頁
    ）外，並無其他同案被告證述被告甲○○有提供甲基安非他
    命給他人施用之情形。
  2.而共同被告戊○○之後於原審審理經以證人身分接受詰問時
    ，已改稱被告甲○○並未無償轉讓毒品供他人施用等語，參
    以共同被告戊○○前述偵查中並未明確指證被告甲○○轉讓
    毒品之時、地、方式等具體內容，而被告甲○○又否認有轉
    讓毒品甲基安非他命給他人施用之事實，是難僅憑共同被告
    戊○○該次顯具瑕疵之證述，遽行推斷被告甲○○犯罪。
  (四)就被告戊○○轉讓甲基安非他命部分：
  1.被告戊○○固曾於警詢及偵查中自白有無償提供甲基安非他
    命給乙○○及丙○○施用，然其嗣後已否認上情，是此部分
    仍應參酌其他補強證據，以認定被告戊○○究竟有無轉讓毒
    品甲基安非他命給他人施用情事。
  2.而綜觀全卷，除共同被告乙○○於95年8月8日偵查中證述「
    戊○○有拿他的安非他命來跟我一起施用過，請我施用約3
    次，地點都是在丙○○處」（95年度偵字第3555號卷第11頁
    ）外，並無其他同案被告證述戊○○有提供甲基安非他命給
    他人施用之情形。惟共同被告乙○○之後於原審審理經以證
    人身分接受詰問時，已改稱被告戊○○並未無償轉讓毒品供
    他人施用等語，參以共同被告乙○○於前述偵查中並未明確
    指證被告戊○○各次轉讓毒品之時間及轉讓之數量等具體內
    容，其指證已有瑕疵，顯不足作為被告戊○○上開自白之補
    強證據。因此，尚難僅憑共同被告乙○○前述有瑕疵之證詞
    ，即遽行推斷被告戊○○犯罪。
  (五)就被告丁○○轉讓甲基安非他命部分：
  1.經查，此部分除共同被告戊○○於95年8月28日偵查中證述
    「大家有安非他命都放在一起，不會分是誰的…，有的都會
    自己拿出來給大家用，不會問是誰的，…丁○○的安非他命
    也會分給大家用」（95年度偵字第3547號卷第16頁至第17頁
    ）外，並無其他同案被告證述被告丁○○有提供甲基安非他
    命給他人施用之情形。
  2.而共同被告戊○○之後於原審審理經以證人身分接受詰問時
    ，已改稱被告丁○○並未無償轉讓毒品供他人施用等語，及
    共同被告戊○○前述偵查中並未明確指證被告丁○○轉讓毒
    品之時、地、方式等具體內容，而被告丁○○又否認有轉讓
    毒品甲基安非他命給他人施用之事實，是顯難僅憑共同被告
    戊○○該次具瑕疵之證詞，即遽行推斷被告丁○○犯罪。
  (六)至檢察官所舉之搜索扣押筆錄、扣押物品目錄表、驗尿報告
    及扣案玻璃球、分裝袋等證據方法，僅足證明被告等人有施
    用第二級毒品情事，仍難據以推斷被告等有轉讓第二級毒品
    之犯罪自明。
五、綜上所述，本件依檢察官所提出之證據，均不足為被告乙○○、甲○○、戊○○及丁○○有罪之積極證明，亦無從說服
    本院以形成被告有罪之心證。此外，復查無其他積極證據以
    資證明被告等人有公訴意旨所指之轉讓第二級毒品犯行，揆
    諸首揭法條及判例意旨，基於無罪推定之原則，自應認不能
    證明被告乙○○、甲○○、戊○○及丁○○犯罪。
六、原審以不能證明被告乙○○、甲○○、戊○○、丁○○轉讓
    第二級毒品犯罪而諭知無罪之判決，核無不合，檢察官上訴
    意旨，仍執前詞指摘原判決不當云云，洵無理由，應予駁回
    。
據上論結，應依刑事訴訟法第368條，判決如主文。
本案經檢察官曾銘芳到庭執行職務。
中　　華　　民　　國　　96　　年　　9 　　月　　12　　日
                  刑事第二庭    審判長法　官    葉居正
                                      法　官    吳勇輝
                                      法　官    郭千黛
以上正本證明與原本無異。
檢察官如不服本判決應於收受本判決後十日內向本院提出上訴書
，其未敘述上訴理由者並得於提起上訴後十日內向本院補提理由
書。
　　　　　　　　　　　　　　　　　　　書記官    尤乃玉
中　　華　　民　　國　　96　　年　　9 　　月　　13　　日
